【裁判字號】    98,訴,315
【裁判日期】    990504
【裁判案由】    侵權行為損害賠償
【裁判全文】
臺灣苗栗地方法院民事判決               98年度訴字第315號
原      告  戊○○
訴訟代理人  丁○○
被      告  乙○○
訴訟代理人  己○○
參  加  人  臺灣產物保險股份有限公司
法定代理人  丙○○
訴訟代理人  甲○○
上列被告因過失傷害案件，原告提起侵權行為損害賠償之附帶民
事訴訟，經本院刑事庭裁定（98年度附民字第41號）移送前來，
本院於民國99年4 月20日言詞辯論終結，判決如下：
    主  文
被告應給付原告新臺幣貳拾萬伍仟壹佰捌拾元，及自民國九十八
年七月二十六日起至清償日止，按年息百分之五計算之利息。
原告其餘之訴駁回。
訴訟費用由被告負擔十分之三，餘由原告負擔。
本判決原告勝訴部分，得為假執行。
    事實及理由
一、原告主張：(一)被告於民國97年8 月17日下午，駕駛車牌號碼
    IN-7683 號自小貨車，沿苗栗縣苑裡鎮○○里○○○○○路由
    南往北方向行駛，於當日下午6 時25分許，行經台61線與臨
    海路口時，原應注意車前狀況，並隨時採取必要之安全措施
    ，而依當時之天候、路況、視線，並無不能注意之情事，被
    告竟疏未注意，貿然駛入交岔路口，致其車頭不慎撞及原告
    所騎乘、當時沿臨海路由西往東行駛之車牌號碼IJJ-087 號
    重機車右側車身，使原告人車倒地，受有右側脛股開放骨折
    併感染之傷害。(二)被告前開過失傷害行為，經臺灣苗栗地方
    法院檢察署（下稱苗栗地檢署）檢察官以98年度偵字第1067
    號偵查終結後聲請簡易判決處刑，業經本院刑事庭以98年度
    苗交簡字第327 號判處拘役45日，如易科罰金，以新臺幣（
    下同）1,000 元折算1 日，嗣經被告提起上訴，亦經本院刑
    事庭以98年度交簡上字第33號判決駁回其上訴而確定在案；
    為此就被告過失傷害之行為，提起附帶民事訴訟，依民法侵
    權行為之法律關係，請求被告賠償下列各項損害金額：(1)原
    告因傷至醫院治療，支付醫藥費用及購買醫療用品費用共95
    ,176元。(2)原告因傷不良於行，往返醫院支付計程車交通費
    用90,000元。(3)原告每日工資2,000 元，受傷期間總計150
    日無法工作，損失工資收入300,000 元。(4)被告應賠償原告
    精神慰撫金150,000 元。以上各項金額總計為635,176 元（
    原告請求機車修理費用19,000元部分另以裁定駁回），爰請
    求被告給付上開款項，及自附帶民事起訴狀繕本送達被告翌
    日起至清償日止之法定遲延利息等語。並聲明：被告應給付
    原告635,176 元，及自附帶民事起訴狀繕本送達被告翌日起
    至清償日止，按年息5 ％計算之利息。
二、被告則以：其雖接受刑事判決之結果，但事故發生當時其行
    車方向之路口號誌為綠燈，原告未看到對向有來車，並闖越
    紅燈，應注意而未注意，應屬與有過失。被告有向參加人投
    保強制保險，只要原告能提出相關支出收據，最高可獲參加
    人理賠200,000 元，除保險理賠外，被告另可再賠償1 至2
    萬元予原告，但原告所支出之費用應該都要提出單據為憑，
    原告出院後1 個月就有工作，不需休養150 天等語，資為抗
    辯，並聲明：駁回原告之訴。
三、得心證之理由：
（一）按因故意或過失，不法侵害他人之權利者，負損害賠償責
      任；汽車、機車或其他非依軌道行駛之動力車輛，在使用
      中加損害於他人者，駕駛人應賠償因此所生之損害；不法
      侵害他人之身體或健康者，對於被害人因此喪失或減少勞
      動能力或增加生活上之需要時，應負損害賠償責任；不法
      侵害他人之身體、健康、名譽、自由、信用、隱私、貞操
      ，或不法侵害其他人格法益而情節重大者，被害人雖非財
      產上之損害，亦得請求賠償相當之金額；又損害賠償，除
      法律另有規定或契約另有訂定外，應以填補債權人所受損
      害及所失利益為限；民法第184 條第1 項前段、第191 條
      之2 前段、第193 條第1 項、第195 條第1 項前段、第21
      6 條第1 項分別定有明文。次按汽車行駛時，駕駛人應注
      意車前狀況，並隨時採取必要之安全措施；道路交通安全
      規則第94條第3 項亦有明文。
（二）原告主張前揭車輛肇事經過及其因此受傷等事實，業據其
      提出診斷證明書、醫療費用收據影本為證，並經本院依職
      權調閱苗栗地檢署98年度偵字第1067號偵查卷宗內所附上
      開車輛事故相關當事人筆錄、道路交通事故現場圖暨調查
      報告表、診斷證明書、現場照片等查明屬實，核與原告所
      陳相符。而被告因過失傷害之罪嫌，經檢察官偵查終結聲
      請簡易判決處刑後，被告亦於上開刑事案件第2 審準備程
      序期日當庭以言詞表示承認就上開車輛事故之發生有所過
      失（見本院98年度交簡上字第33號卷宗第26頁），本院刑
      事庭依過失傷害之犯行，以98年度苗交簡字第327 號判處
      被告拘役45日，如易科罰金，以1,000 元折算1 日，嗣被
      告雖不服而提起上訴，仍經本院刑事庭以98年度交簡上字
      第33號判決駁回其上訴而確定在案等情，亦經本院依職權
      調閱上開刑事案件卷宗核明無誤，並有臺灣高等法院被告
      前案紀錄表1 份附卷可稽，而被告於本院審理程序中，亦
      對原告所主張前揭肇事經過及造成原告傷害之事實不予爭
      執，本院審酌前揭刑事偵查、審判案件中對被告據以論罪
      科刑之證據資料，認原告上開主張均為真實。
（三）按當事人主張有利於己之事實者，就其事實有舉證之責任
      ；但法律別有規定，或依其情形顯失公平者，不在此限；
      當事人主張之事實，經他造於準備書狀內或言詞辯論時或
      在受命法官、受託法官前自認者，無庸舉證；民事訴訟法
      第277 條、第279 條第1 項分別定有明文。經查：被告駕
      駛自小貨車，行經交岔路口，本應減速慢行，注意車前狀
      況，及左右有無來車，隨時採取必要之安全措施，而依前
      揭偵查卷宗內所附道路交通事故調查報告表所載，事故發
      生當時雖已進入夜間，然天候為晴、路面乾燥、無缺陷、
      無障礙物，並無不能注意之情況，被告竟疏未注意，不慎
      撞及行經該交岔路口之原告所騎機車右側車身，使原告人
      車倒地，受有上開傷害，被告對於前述事故之發生顯有過
      失，而其就自身有所過失乙節亦於刑事案件審理中自認不
      諱，並於本院審理時表示接受刑事判決認定結果（見本院
      卷第69頁），依前揭法條規定，原告無庸再對被告有所過
      失之事實負舉證之責任，被告之過失行為堪以認定。原告
      既因被告之過失肇事行為導致受傷，原告之受傷與被告之
      過失行為二者間復有相當因果關係，被告即應依上揭法條
      之規定，對原告負侵權行為之損害賠償責任。至被告雖另
      辯稱：事故發生當時其行車方向之路口號誌為綠燈，原告
      未看到對向有來車，並闖越紅燈，應注意而未注意，應屬
      與有過失云云，然查：被告前開所述原告闖越紅燈之事實
      ，業為原告所否認，且兩造均於本院審理中一致陳稱己方
      當時行向號誌為綠燈，是對方闖紅燈，但事故現場並無其
      他證人目擊是何人闖越紅燈等語（見本院卷第70、71頁）
      ，是被告並未就其所陳原告與有過失之事實，提出任何證
      據方法以實其說，自難遽予憑採。又經本院於審理過程中
      一再曉諭，徵詢兩造是否同意將本件車輛事故之資料送請
      鑑定單位就肇事責任歸屬進行鑑定，原告均表示其認為事
      證明確，無須進行鑑定；而被告方面雖曾一度表示同意先
      行墊付費用，聲請本院送交鑑定肇事責任歸屬（見本院卷
      第44頁），然嗣經本院將卷宗資料送交鑑定單位後，仍因
      被告拒絕依先前之承諾繳納鑑定費用，致鑑定單位無法受
      理，而將卷宗檢還本院（見本院卷第63頁），本院亦無從
      參酌鑑定單位之專業意見，據以判斷原告是否對上開車禍
      之發生有所過失。被告就其所稱原告與有過失之具體情節
      ，既未能舉證加以證明，其空言辯稱原告與有過失云云，
      自非可採。
（四）爰就原告所請求損害賠償之項目及金額分別加以審酌如下
      ：
    1.醫療費用及購買醫療用品部分：
    (1)依保險法第135 條準用第103 條規定，傷害保險之保險人
      固不得代位行使被保險人對於加害人之損害賠償請求權，
      惟全民健康保險法第82條規定：「保險對象因汽車交通事
      故，經本保險提供醫療給付者，本保險之保險人得向強制
      汽車責任保險之保險人代位請求該項給付。」，全民健康
      保險法為保險法之特別法，依特別法優於普通法之原則，
      全民健康保險法第82條應優先於保險法第135 條、第103
      條之規定而為適用。從而全民健康保險之被保險人因汽車
      交通事故，經全民健康保險提供醫療給付者，全民健康保
      險之保險人自得向強制汽車責任保險之保險人代位請求該
      項給付。而依強制汽車責任保險法第30條規定，於該範圍
      內，加害人或強制汽車責任保險之被保險人之損害賠償責
      任即因而解免，全民健康保險被保險人對於加害人之損害
      賠償請求權亦因而喪失，是依全民健康保險提供醫療給付
      者，該項醫療費用請求權，已法定移轉予中央健康保險局
      ，由全民健康保險所提供之醫療給付部分，自不得再向對
      造請求；最高法院88年度台上字第353 號、93年度台上字
      第1159號判決意旨均可參照。
    (2)原告主張其因上開傷害前往就醫，支出含全民健康保險給
      付額及自付額部分之醫療費用及購買醫療用品費用，合計
      為95,176元之事實，固據其提出前揭醫療費用明細表、收
      據、購買醫療用品統一發票影本等件為證，被告復未就此
      加以否認爭執，應堪信為真實；然揆諸前揭法條規定及最
      高法院判決所闡述之意旨，上開費用中由全民健康保險所
      提供之醫療給付部分，原告已不得再向加害人即被告請求
      賠償，僅得就支出自付額部分合計18,780元向被告有所主
      張，逾此部分之請求金額，則屬無據，應予駁回。
    2.交通費用部分：
      原告雖主張其因傷不良於行，往返醫院共支出搭乘計程車
      之交通費用90,000元云云，並提出計程車行所開立之免用
      發票收據1 紙相佐（見本院卷第72頁），然依該紙收據所
      載，至多僅能證明自原告所居住之苗栗縣苑裡鎮至其所就
      醫之童綜合醫院單趟之計程車資為700 元，來回一趟則為
      1,400 元，然未能證明原告確有因傷搭乘計程車就醫之必
      要，並因此於何日何時實際支出車資總計達於90,000元，
      且原告亦於本院審理時自承其並無實際支出計程車資之單
      據可供佐證（見本院卷第44頁），自難信其所稱為真實；
      況經本院就此依職權函詢原告就醫之童綜合醫院，該醫院
      亦回函表示：依原告之傷勢，應有自行搭乘大眾運輸工具
      之能力（見本院卷第62頁），足見其並無搭乘計程車前往
      就醫之必要，是原告此部分之請求，尚屬無據。
    3.工資收入損失部分：
      原告因本件車禍事故，受有右側脛股開放骨折併感染之傷
      害，業據其提出前開診斷證明書為證，經本院就原告勞動
      能力喪失或減少之程度、傷勢復原所需之期間等事項，函
      詢童綜合醫院之結果，該醫院回函表示：原告右下肢開放
      性骨折，可造成工作勞動能力喪失90％以上，術後須完全
      休養以促進復原速度，其勞動能力須1 年至1 年半以上才
      可能完全恢復（見本院卷第61頁），足見原告於手術後確
      有相當期間因傷減少其勞動能力，且須完全休養而無法工
      作，得請求被告賠償其因此所致之損害。原告雖陳稱其為
      自由業，從事打棉被機器之修理、務農、撿骨、種菜等工
      作，而主張其每日工資為2,000 元，受傷期間總計150 日
      無法工作，損失工資收入300,000 元云云，然並未就其所
      稱之職業及收入數額舉證加以證明，自難遽予憑採。本院
      審酌原告為35年11月27日出生，於事故發生當時為61歲，
      身體健全，並無殘疾，尚未達於勞動基準法所定65歲強制
      退休之年齡，應有一定之工作能力，爰以行政院勞工委員
      會於96年6 月22日以勞動2 字第0960130576號令所公佈、
      並於同年7 月1 日生效之每月基本工資17,280元，為計算
      之基準，而童綜合醫院業已函覆表示依原告之傷勢，術後
      須完全休養以促進復原速度，其勞動能力須1 年至1 年半
      以上才可能完全恢復，原告僅請求其中150 日之工作損失
      ，應屬可採，是原告就此部分之損害，應得請求被告賠償
      86,400元（17,280元÷30×150 ＝86,400元），逾此部分
      之請求金額，則無理由，應予駁回。
    4.非財產上損害賠償部分：
      查被告駕車行經交岔路口，因未注意車前狀況，撞及原告
      所騎機車致其人車倒地，受有右側脛股開放骨折併感染之
      傷害，於97年8 月17日受傷當日前往童綜合醫院辦理急診
      住院，旋即進行右側脛骨開放性復位及內固定手術，嗣於
      同年月26日行右側脛骨傷口清創手術，至同年月30日出院
      ，其後持續進行門診追蹤治療，此有原告所提前開診斷證
      明書及醫療費用明細表在卷可稽，經童綜合醫院上開回函
      表示：原告右下肢開放性骨折，可造成工作勞動能力喪失
      90％以上，術後須完全休養以促進復原速度，其勞動能力
      須1 年至1 年半以上才可能完全恢復，則原告於就醫過程
      中，除須奔波勞頓及忍受傷勢所引發之痛苦，更不免對日
      常生活產生諸多不便與負面影響，顯然受有相當程度之精
      神上損害，得請求被告賠償。而原告自陳其為國小畢業，
      為自由業，從事打棉被機器之修理、務農、撿骨、種菜等
      工作，於事故發生時為61歲；至被告自陳其為高職畢業，
      並聲稱其無固定工作，然其於事故發生時年僅48歲，方當
      中壯之齡，應有相當之工作與謀生能力，經本院依職權經
      由稅務電子閘門查詢所得資料，被告於96年度獲有租賃及
      薪資所得346,860 元（見本院卷第34頁），至原告名下則
      有多筆不動產及存款；而被告於事故發生之後，並未先行
      給付些許賠償金額予原告以表達慰問歉疚之意，本院審酌
      上揭車禍發生經過、原告所受傷勢嚴重程度及損害情形，
      並以兩造前開身分、地位、教育程度、經濟能力、收入狀
      況等條件綜合加以衡量，認原告就非財產上所受損害請求
      賠償150,000 元，尚屬過高，應以100,000 元為適當，逾
      此部分之金額，則屬無據，應予駁回。
（五）綜上所述，原告基於侵權行為損害賠償之法律關係，請求
      被告給付醫療費用、購買醫療用品費用、減少勞動能力之
      損害及非財產上損失合計為205,180 元（18,780＋86,400
      ＋100,000 ＝205,180 ），及自附帶民事起訴狀繕本送達
      翌日即98年7 月26日起至清償日止，按年息5 ％計算之法
      定遲延利息部分，尚非無據，應予准許，逾此部分之請求
      ，即無理由，應予駁回。
（六）本件判命被告給付原告之金額，未逾500,000 元，依民事
      訴訟法第389 條第1 項第5 款規定，本院應依職權宣告假
      執行。
四、本件事證已臻明確，兩造所提其餘攻擊防禦方法及證據經審
    酌之後，核與判決結果不生影響，爰不一一論述，附此敘明
    。
五、訴訟費用負擔之依據：民事訴訟法第79條。
中    華    民    國    99    年    5     月    4     日
                  民事庭法  官  邱光吾
以上正本係照原本作成。
如對本判決上訴，須於判決送達後20日內向本院提出上訴狀。
                        書記官  孔秀蓮
中    華    民    國    99    年    5     月    4     日

司法院資訊處製作；財團法人民間司法改革基金會備份。
